【裁判字號】    89,上訴,533
【裁判日期】    890824
【裁判案由】    違反槍彈藥刀械管制條例等
【裁判全文】
臺灣高等法院高雄分院刑事判決                    八十九年度上訴字第五三三號
    上  訴  人
    即  被  告  宏信
    指定辯護人  本院公設辯護人  李佩娟
右上訴人因違反槍砲彈藥刀械管制條例等案件，不服臺灣高雄地方法院八十八年度重
訴字第四一號、中華民國八十九年二月二日第一審判決（起訴案號：臺灣高雄地方法
院檢察署八十八年度偵字第一九二四一號），提起上訴，本院判決如左：
    主  文
原判決關於宏信被訴恐嚇取財罪、恐嚇危害安全罪部分，暨定應執行部分均撤銷。
宏信共同連續意圖為自己不法之所有，以恐嚇使人將本人之物交付，累犯，處有期
徒刑壹年；又共同以加害身體、財產之事，恐嚇他人致生危害於安全，累犯，處有期
徒刑壹年貳月，扣案如附表編號１、３、４所示之物均沒收。應執行有期徒刑貳年，
扣案如附表編號１、３、４所示之物均沒收。
    事  實
一、宏信於民國八十五年間因賭博案件，經高雄地院判處有期徒刑五月確定，並於
    八十六年二月十四日易科罰金執行完畢。宏信平日無業，經常在高雄市○○區
    ○○路一帶遊盪，其於八十七年三月二十七日，得知乙○○與甲○○夫婦在高雄
    市○○區○○路二九０號共同經營之「水噹噹檳榔攤」開幕，乃主動示好，與之
    熟識後，並表示願提供進貨之管道，進而向甲○○承租房屋於該檳榔攤所在之二
    樓處。期間宏信並曾向乙○○以代為進貨為由索取一萬元，乙○○如數給付。
    至同年四月初某日夜間，宏信復至上開檳榔處，向乙○○開口借用一萬元，乙
    ○○因某在檳榔攤開幕時曾出力幫助，仍如數借出（以上二萬元均尚不構成恐
    嚇取財）。惟宏信食髓知味後，竟起意恐嚇取財，乃意圖為自己不法之所有之
    概括犯意，先於同年四月底某日，至上開檳榔攤處，由宏信向乙○○索討一萬
    元，惟乙○○因其前欠未清，加以拒絕，其即向乙○○恐嚇稱：「我講得好聽是
    借，這其實是要給你們買個平安，若不給就要你們好看」，致乙○○心生畏懼而
    如數交付。其後宏信再分別於同年五月中旬、六月初某日夜間，至該檳榔攤處
    ，以上開手法向乙○○恐嚇索取保護費一萬元，乙○○原本均加以拒絕，惟宏
    信離去後，該檳榔攤均遭不明人士破壞，乙○○無奈，均於三、四日後如數給付
    （以上總計三萬元，起訴書誤載為五萬元）。宏信復與張博志基於共同犯意聯
    絡，於同年七月二十七日晚上六時許，至上開檳榔攤處再向乙○○索討保護費一
    萬元，惟經乙○○以該月檳榔攤營收不佳為由予以拒絕，宏信竟向乙○○揚言
    ：要讓檳榔攤開不成，並叫飆車族來砸店等語後，旋與張博志共同騎車離去，並
    未得手，惟仍致乙○○心生畏懼。
二、宏信與張博志遭拒後，心生不滿，遂另行起意，基於共同恐嚇之犯意聯絡，先
    由宏信於其上開住處內，將其先前自製之土造鋼管槍內塞入約二十粒鋼珠及火
    藥、衛生紙等易燃物後，於八十八年七月二十八日晚上六時許，由宏信騎乘不
    知情之江嵐傑所有ＯＬＧ─七二八號重型機車附載張博志，共同持上開土造鋼管
    槍預藏在機車車前座腳踏板上，至該檳榔攤前約十餘公尺處，由張博志在旁把風
    ，宏信手持該鋼管槍以香煙點燃引信後，朝當時正在該檳榔攤內工作之乙○○
    射擊一發，鋼珠擊破玻璃後即散落地面（毀損部分未據合法告訴），乙○○並未
    成傷，而以加害身體、財產之事恐嚇乙○○，致生其危害於安全。該二人於射擊
    一發後，旋由張博志騎乘上開機車搭載宏信逃離現場。嗣經警循線於八十八年
    七月三十一日凌晨四時三十分許，在高雄縣鳳山市○○路九十一號宏信住處查
    獲二人，並扣得宏信所有上開土造鋼管槍一支、大鋼珠二顆、小鋼珠一盒、火
    藥一小包、引信條七條及鞭炮半成品八個（詳如附表編號１至６所載）。（宏
    信於八十七年六月間某日，未經許可，製造可發射金屬鋼珠具有殺傷力之土造鋼
    管槍一枝，並持有之，此部分業經同案原審判處有期徒刑五年二月，於八十九年
    七月三日撤回上訴確定，張博志業經判刑，未上訴確定）
三、案經高雄市政府警察局三民第一分局移送台灣高雄地方法院檢察署檢察官偵查起
    訴。
    理  由
一、訊據上訴人即被告宏信固坦承伊曾與張博志於八十八年七月二十八日晚上六時
    持上開土造鋼管槍至乙○○所經營之水噹噹檳榔攤射擊之事實，惟矢口否認有恐
    嚇取財之事實，辯稱：未曾向水噹噹檳榔攤收過保護費，因八十八年七月二十七
    日乙○○之夫甲○○在外揚言要讓我去關，去找甲○○理論，但因甲○○當日未
    出面，才會於翌日（二十八日）與張博志共同騎車去向水噹噹檳榔攤開槍，當時
    乙○○人在檳榔攤之外，只是教訓一下他們等語。
二、經查：
１、被告宏信於八十八年四月底、五月中旬及六月初，向乙○○以恐嚇方式索取保
    護費先後各一萬元、計三萬元，復與張博志於八十八年七月二十七日晚上六時許
    ，共同騎車前往上開檳榔攤處由宏信向被害人乙○○索取保護費一萬元，惟遭
    乙○○拒絕之事實，業據證人即被害人乙○○於警訊、一審法院審理中到庭證述
    綦詳（詳見警卷第十三至十六頁、一審卷第三二頁、六二頁、一○五頁），並核
    與證人甲○○（即乙○○之夫）證述情節大致相符（見一審卷第三五頁），同案
    被告張博志於警訊及其感訓處分案件中均供承：「八十八年七月二十七日當晚六
    時許，是宏信向甲○○要錢，而甲○○不給，因而宏信不高興才夥同我本人
    攜帶槍械前往檳榔攤開槍」（見警卷頁十背面）。並供稱：「先前都是由綽號「
    志明」每月向檳榔攤收一萬元保護費，但「志明」入監執行後，都是由宏信繼
    續收款（保護費之意）」；「（問：當天宏信有向檳榔攤說要讓他開不成）是
    的，當天（七月二十七日）是下午六點多」等語（參高雄地院八十八年感裁字第
    七十一號卷頁十一、十二），顯見被害人乙○○之指訴，與事實相符，堪予採信
    。被告宏信確於八十八年四月底、五月中旬及六月初，向乙○○以恐嚇方式索
    取保護費先後各一萬元、計三萬元，復於八十八年七月二十七日晚上六時許，與
    張博志共同前往上開檳榔攤處由宏信向被害人乙○○索取保護費一萬元，惟遭
    乙○○拒絕而未遂之事實洵堪認定。
２、雖被告宏信辯稱，伊於八十八年七月二十七日是去向甲○○理論，並非向甲○
    ○要錢云云，惟被害人乙○○已於警訊稱：「七月二十七日下午五時許，某又
    至我檳榔攤揚言需再交付一萬元保護費給他，我當場拒絕，而以隔日他就夥同張
    博志持槍射擊我」等情，且同案被告張博志於警訊及其感訓處分案件中均供稱：
    八十八年七月二十七日晚上與宏信是去向乙○○之配偶甲○○要錢，甲○○不
    給，宏信不高興才夥同我攜帶械前往檳榔攤開槍云云，是以被告宏信此項辯
    解，無非係卸責之詞，不可採信。是本件被告宏信曾向被害人多次以恐嚇索取
    「保護費」，復與被告張博志於八十八年七月二十七日共同前往水噹噹檳榔攤要
    收保護費，因未能如願復向被害人乙○○恐嚇之犯行，已甚明確。證人林建甫於
    本院到庭證稱：曾在行動電話語音留言，聽到甲○○留話恐嚇，詳細內容因時間
    已久，不記得了等語（本院八十九年七月十七日訊問筆錄），揆其作證內容，無
    非宏信與甲○○通話情況，並無法為被告宏信恐嚇乙○○等作有利之證明，
    是以證人林建甫之證詞難以採酌。
３、就被告宏信與張博志於八十八年七月二十八日持土造鋼管槍前往上開檳榔攤恐
    嚇之犯行部分，業經被告宏信於警訊中亦供明：「我持上開土造手槍與張博志
    走到檳榔攤二十公尺處對準檳榔攤開了一發後離去，張博志跟在我後面」（見警
    卷頁三），證人乙○○於一審證稱：「當時我坐在檳榔攤裡面，被告他們在距離
    我約十公尺處瞄準我射擊」等語（見一審卷第三二頁），並有上開檳榔攤遭射擊
    後玻璃碎裂之現場照片三紙在卷可憑。且該檳榔攤之玻璃係遭射擊後碎裂等情，
    業經證人方致欽即當時在現場施工之人亦到庭結證稱：當我聽到一個像鞭炮的聲
    音，抬頭看到水噹噹檳榔攤玻璃碎掉，老板娘（指乙○○）坐在裡面有受到驚嚇
    等語在卷（見一審卷第六四頁），足徵被害人乙○○之證詞屬實。查被告宏信
    於八十八年七月二十八日持以恐嚇乙○○之土造鋼管槍一支（槍支管制編號
    0000000000號），經警查扣送往內政部警政署刑事警察局鑑驗，認係長約二十七
    點四０公分，內徑約二．七六公分之土造鋼管槍（另於鋼管槍垂直兩側各焊接一
    支握把），鋼管正面距尾端約三．０公分處有一直徑約二．六０厘米之圓孔，鋼
    管本身無擊發機構，依送鑑槍枝現狀，認應能以引燃圓孔處之導火索，引爆鋼管
    內之火藥為射動力，惟須裝填適當始可擊發，認具有殺傷力之情，有內政部警政
    署刑事警察局八十八年八月十二日刑鑑字第七六七六九號鑑驗通知書在卷，並經
    原審法院調取後當庭勘驗無誤，顯見製造上開具有殺傷力可發射金屬土造鋼管槍
    之犯行，惟被告持槍射擊恐嚇被害人乙○○部分，雖其持有槍械部分，觸犯槍砲
    彈藥刀械管制條例第十一條第四項未經許可持有其他可發射金屬之各式槍砲罪。
    然被告宏信於八十七年六月間製造可發射子彈具有殺傷力之土造鋼管槍，並持
    有之，被告宏信未經許可持有槍枝之低度行為為製造之高度行為所吸收，不另
    論罪，被告又於八十八年七月二十八日始另行起意攜帶該槍前往檳榔攤開槍恐嚇
    ，持有該土造鋼管槍與恐嚇罪之間並無牽連關係，故不另論其持有其他可發射金
    屬之各式槍砲罪，併予指明。本件事證明確，被告宏信恐嚇取財、恐嚇之犯行
    均堪認定。
四、核被告宏信以言詞恐嚇索討保護費及持槍射擊恐嚇被害人所為，係犯刑法第三
    百四十六條第一項恐嚇取財罪、刑法第三百零五條之恐嚇危害安全罪。查被告持
    槍射擊恐嚇被害人部分，雖其持有槍械部分，觸犯槍砲彈藥刀械管制條例第十一
    條第四項未經許可持有其他可發射金屬之各式槍砲罪。然被告宏信於八十七年
    六月間製造可發射子彈具有殺傷力之土造鋼管槍，並持有之，被告宏信未經許
    可持有具殺傷力鋼管槍之低度行為為製造之高度行為所吸收，不另論罪（起訴書
    認應論以想像競合犯，尚有未妥），被告又於八十八年七月二十八日始另行起意
    攜帶該槍前往檳榔攤開槍恐嚇，持有該土造鋼管槍與恐嚇罪之間並無牽連關係，
    應分論併罰（七十四年第五次刑庭會議決議意旨，最高法院二十九年上字第一五
    二七號判例、八十一年台上字第一五○八號判決意旨參照），茲被告製造土造鋼
    管槍之犯行部分業經原審判處罪刑，確定在案，此部分被告宏信未經許可持有
    具殺傷力鋼管槍之低度行為為製造之高度行為所吸收，爰不另論列，併予敘明。
    被告宏信與張博志間，於八十八年七月二十七日之恐嚇取財未遂犯行及八十八
    年七月二十八日之恐嚇犯行間，有犯意聯絡與行為分擔，為共同正犯。又被告
    宏信先後三次恐嚇取財既遂、一次恐嚇取財未遂犯行，時間緊接，犯罪構成要件
    相同，顯係出於概括之犯意為之，為連續犯，應依刑法第五十六條之規定以恐嚇
    取財既遂一罪論。被告宏信所犯之恐嚇取財罪、恐嚇危害安全罪，二罪之間，
    犯意各別，行為互殊，應分論併罰（公訴人認應論以牽連犯，亦有未當）。查被
    告宏信於八十五年間因賭博案件，經高雄地院判處有期徒刑五月確定，並於八
    十六年二月十四日易科罰金執行完畢，有台灣高雄地方法院檢察署刑案查註紀錄
    表及本院被告全國前案紀錄表各一份在卷可憑，五年以內再犯本件有期徒刑以上
    之罪，為累犯，依刑法第四十七條規定加重其刑。
五、公訴意旨就被告宏信、張博志持扣案之土造鋼管槍向乙○○射擊部份，認係犯
    刑法第二百七十一第二項、第一項之殺人未遂罪，因上開土造鋼管槍僅係以空心
    鋼管填充火藥擊發鋼珠，內部並無擊發機構，業據上開鑑驗通知書載明在卷，且
    其所擊發者亦係一般實心鋼珠，並無爆裂之結構，均經原審法院調取該鋼管槍、
    鋼珠當庭勘驗無誤，其擊發原理、構造均簡單，殺傷力顯非一般足以致人死命之
    槍砲所可比擬。且被告向被害人所在之檳榔攤射擊後，其鋼珠僅射穿強化玻璃後
，即散落地面，有其照片三紙在卷可憑，被害人亦僅受驚嚇並毫髮無傷，設若上
    開土造鋼管槍果真「威力強大」，豈有鋼珠僅射穿玻璃後即散落地面，而未擊傷
    被害人之理，益證上開土造鋼管槍實無致人立即死命之力甚明。則被告等持該槍
    射擊被害人，即難認渠等有致人於死之預見。再被告丙○○所以持槍向被害人所
    在之檳榔攤射擊，其動機無非欲教訓恐嚇檳榔攤，已據證人乙○○證述在卷，況
    被告與被害人復無深仇，若真欲置被害人於死地，更可持該槍至被害人面前近距
    離射擊，而無在十餘公尺外射擊之理，是亦難認渠等即有置被害人於死命之意。
    凡此均足徵被告等持上開土造鋼管槍射擊被害人，當係惡害通知，略施「威嚇」
    之意，以利其後保護費之索討，並無殺人之犯意甚明，亦難論以殺人未遂之罪名
    。公訴人認被告宏信持該槍射擊乙○○係犯刑法第二百七十一條第二項、第一
    項之殺人未遂罪，起訴法條均有未洽，惟起訴之基本社會事實同一，爰變更起訴
    書所引應適用之法條。
六、原審對被告宏信論罪科刑，固非無見，惟(1)、原判決事實欄認被告於八十七年
    四月底、同年五月中旬、六月初某日，各向被害人恐嚇索取保護費一萬元，總計
    三次三萬元，惟理由欄卻被告宏信先後「二次恐嚇取財既遂」為連續犯，事實
    與理由容有矛盾之處；(2)、又被告宏信於八十八年七月二十八日晚上六時許，
    與張博志，共同持上開土造鋼管槍，塞入約二十粒鋼珠及火藥等易燃物後，朝檳
    榔攤開一槍，此部分被告宏信供犯罪所用之物僅土造鋼管槍及小鋼珠、火藥，
    原判決於主文欄將附表所示之物、即在被告住處查扣之物全部宣告沒收，即有未
    當，被告宏信上訴意旨否認犯行雖無理由，但原判決此部分既有可議，自應由
    本院將原判決關於宏信被訴恐嚇取財罪、恐嚇危害安全罪部分，暨定應執行部
    分均撤銷改判。爰審酌被告宏信有犯罪前科，素行不佳，有本院被告全國前案
    紀錄表各一份在卷可查，不思正途工作，以恐嚇之方式向被害人索討財物，復與
    張博志共同持之向被害人射擊，嚴重破壞社會秩序，情節非輕，且犯後均未能坦
    承全部犯行，飾詞狡卸，未見悔意等一切情狀，分別量處如主文第二項所示之刑
    ，並定其應執行之刑。扣案如附表編號１所示土造鋼管槍一支（槍支管制編號00
    00000000號），係違禁物，應依刑法第三十八條第一項第一款宣告沒收。扣案如
    附表編號３、４所示之小鋼珠一盒、火藥一小包，均係被告宏信所有，供被告
    恐嚇犯行犯罪所用之物，應依刑法第三十八條第一項第二款宣告沒收。
據上論結，應依刑事訴訟法第三百六十九條第一項前段、第三百六十四條、第二百九
十九條第一項前段、第三百條，刑法第二十八條、第三百四十六條第一項、第三百零
五條、第五十六條、第四十七條、第五十一條第五款、第三十八條第一項第一款、第
二款，罰金罰鍰提高標準條例第一條前段，判決如主文。
本案經檢察官郭振昌到庭執行職務。
中    華    民    國     八十九     年       八       月     二十三     日
                              臺灣高等法院高雄分院刑事第二庭
                                  審判長法官  張明松
                                        法官  邱永貴
                                        法官  曾玉英
右正本證明與原本無異。
被告不得上訴。
檢察官對刑法第三百零五條部分如不服本判決，應於判決送達後十日內向本院提出上
訴狀，其未述理由者並應於提出上訴狀後十日內向本院補提理由書（應附繕本)。
刑法第三百四十六條第一項部分，不得上訴。
                                      書記官  林靜霙
中    華    民    國     八十九     年       八       月     二十五     日
附錄：本判決論罪科刑法條：
刑法第三百零五條：
以加害生命、身體、自由、名譽、財產之事恐嚇他人，致生危害於安全者，處二年以
下有期徒刑、拘役或三百元以下罰金。
刑法第三百四十六條第一項、第三項
意圖為自己或第三人不法之所有，以恐嚇使人將本人或第三人之物交付者，處六月以
上五年以下有期徒刑，得併科一千元以下罰金。
前二項之未遂犯，罰之。
                                                                        Ｇ


司法院資訊處製作；財團法人民間司法改革基金會備份。
